【裁判字號】    98,易,79
【裁判日期】    980604
【裁判案由】    竊盜
【裁判全文】
臺灣臺東地方法院刑事判決                98年度易字第79號
公  訴  人  臺灣臺東地方法院檢察署檢察官
被      告  甲○○
上列被告因竊盜案件，經檢察官聲請簡易判決處刑（97年度偵字
第1312號），本院認為不宜，改依通常程序審理，判決如下：
    主  文
甲○○竊盜，累犯，處有期徒刑肆月，如易科罰金，以新臺幣壹
仟元折算壹日。
    犯罪事實
一、甲○○前因竊盜案件，經本院以95年度易字第154 號判決，
    判處有期徒刑9 月確定，甫於民國96年10月22日縮刑期滿執
    行完畢。詎其仍不知悔改，於97年7 月2 日9 時39分，騎乘
    機車行經臺東縣臺東市○○路○ 段892 號128 巷前，見乙○
    ○駕駛電動代步車與他車擦撞停駛於該處，且其側背於肩上
    之背包拉鍊未關，內並有皮夾一個，竟意圖為自己不法所有
    ，趁乙○○不知之際，將手伸進該背包內，徒手將該皮夾（
    內有現金新臺幣（下同）9,000 元、健保卡及提款卡各1 張
    ）取出，而置於自己實力支配之下；甲○○得手後，欲騎車
    逃離現場時，不慎將該皮夾掉落地面，適乙○○發覺背包拉
    鍊未關、背包內之皮夾不翼而飛，回頭尋找時，見甲○○正
    欲撿拾地面之皮夾，即大聲制止，甲○○仍逕行撿走該皮夾
    ，騎乘機車離去。嗣經乙○○報警處理，為警循路口監視錄
    影畫面，於同日17時20分許，在臺東縣臺東市○○路與復興
    路口查獲甲○○，並扣得現金1,550 元及皮夾1 個（內有健
    保卡1 張），而悉上情。
二、案經臺東縣政府警察局臺東分局報告臺灣臺東地方法院檢察
    署檢察官偵查聲請簡易判決處刑，本院認為不宜，改依通常
    程序審理。
    理  由
壹、程序事項
一、按檢察官聲請以簡易判決處刑之案件，經法院認為有刑事訴
    訟法第451 條之1 第4 項但書之情形者，應適用通常程式審
    判之，同法第452 條定有明文。查本件被告甲○○被訴竊盜
    案件，依警詢及偵查中被告之陳述及證人即被害人乙○○之
    證述，被告甲○○並非以和平方式為之，應該當搶奪罪，且
    被告前有犯罪事實欄所載之論罪科刑執行情形，已構成累犯
    ，無法判處得易科罰金之有期徒刑及拘役或罰金、或宣告緩
    刑，是本院認不宜以簡易判決處刑，爰改依通常程序審理。
二、按被告以外之人於偵查中向檢察官所為之陳述，除顯有不可
    信之情況者外，得為證據，刑事訴訟法第159 條之1 第2 項
    定有明文。查證人乙○○在檢察官面前所為之陳述，業經具
    結，且自筆錄內容觀之，並無不正取供之情事，而無顯不可
    信之情況，依上開規定，自有證據能力。
三、按被告以外之人於審判外之陳述，雖不符同法第159 條之1
    至第159 條之4 之規定，而經當事人於審判程序同意作為證
    據，法院審酌該言詞陳述或書面陳述作成時之情況，認為適
    當者，亦得為證據。又當事人、代理人或辯護人於法院調查
    證據時，知有第159 條第1 項不得為證據之情形，而未於言
    詞辯論終結前聲明異議者，視為有前項之同意，同法第159
    條之5 亦定有明文。被告就證人乙○○在警詢時之陳述，已
    知其為傳聞證據，而未於言詞辯論終結前聲明異議，且經本
    院於審理時提示辯論，本院審酌上開證人審判外陳述作成時
    之情況，並無不能自由陳述之情形，且與待證事實具有關聯
    性，認為以之作為證據應屬適當，而得作為證據。
貳、實體事項
一、上開犯罪事實，業據被告甲○○於本院審理時坦承不諱，核
    與證人乙○○於本院審理時之證述相符，復有案現場平面圖
    2 張、監視錄影器翻拍畫面6 張、帶同被告搜尋丟棄皮夾地
    點照片、扣案贓物照片及被告騎乘之機車照片共12張、臺東
    縣警察局臺東分局扣押筆錄及扣押物品目錄表各1 份在卷可
    稽，足認被告之自白與事實相符，應可採信。另按刑事訴訟
    法對於人證之調查採取言詞及直接審理方式，並規定被告有
    與證人對質及詰問證人之權利，即是透過正當法律程序，以
    確保真實之發現，是除非有足夠證據認定證人於審判外之陳
    述具有較可信之狀況，否則即應以證人於審判中之證述為準
    。查證人乙○○先於警詢時先證稱：被告強行向我伸手拉住
    皮包，我奮力抵抗並用手護住皮包，被告竟強行拉開我皮包
    之拉鍊，並取走9,000 元、身份證、健保卡，我們在拉扯中
    相互扭打，造成我頭部腫起等語；次於第一次偵查中證稱：
    被告從左後方拉我的皮包，用手壓住我的左手，他就抓著我
    的皮包把拉鍊打開，他拿出我的小皮包後，我們二人就互搶
    小皮包，我的皮包就掉下去，他出力把我推倒，我整個人摔
    倒在地，頭撞到地上腫起一個包，他就把小皮包撿走等語；
    第二次偵查中證稱：皮包掉在地上時，我要撿撿不到，被告
    撿到後就走了，被告搶皮包時並沒有傷害我，是我行動不方
    便，以致抓不到被告，就跌倒了等語；再於本院審理時證稱
    ：我發現我的大皮包拉鍊打開，皮夾不見了，後來轉頭到後
    面才看到皮夾掉到地上，彎身想要去撿，被告就比我先撿走
    了，並沒有我在偵查中說，被告從我的後面拉我的皮包，並
    壓住我的左手一事等語，足認證人對被告如何取走其皮夾一
    節之證述，迭有差異，復查無其於警詢或偵查中證詞，較審
    理中之證述較為可信之證據，揆諸上開說明，應以其於本院
    審理時之證述可採，附此敘明。
二、核被告所為，係犯刑法第320 條第1 項之竊盜罪，被告前有
    如犯罪事實欄所載之論罪科刑執行情形，此有臺灣高等法院
    被告前案紀錄表1 份附卷可考，其於有期徒刑執行完畢後，
    5 年以內故意再犯本案有期徒刑以上之罪，為累犯，應依刑
    法第47條第1 項之規定加重其刑。爰審酌被告年輕力壯，竟
    不思自食其力，僅因一時缺錢花用，見他人金錢露白即起盜
    心，法治觀念顯屬不佳；惟考量其犯後尚能坦承犯行，並於
    偵查中給付證人乙○○15,000元達成和解，而獲得證人乙○
    ○之原諒，暨其犯罪之手段尚屬平和等一切情狀，量處如主
    文所示之刑，以資懲儆。
據上論斷，依刑事訴訟法第452 條、第299 條第1 項前段，刑法
第320 條第1 項、第47條第1 項、第41條第1 項前段，刑法施行
法第1 條之1 ，判決如主文。
本案經檢察官許仁豪到庭執行職務
中    華    民    國    98    年    6     月    4     日
                  刑事第四庭審判長  法  官  黃建都
                                    法  官  馬培基
                                    法  官  李俊彬
以上正本證明與原本無異。
如不服本判決應於收受送達後10日內向本院提出上訴書狀，並應
敘述具體理由；其未敘述上訴理由者，應於上訴期間屆滿後20日
內向本院補提理由書（均須按他造當事人之人數附繕本）。「切
勿逕送上級法院」。告訴人或被害人對於本判決如有不服，請書
具不服之理由狀，請求檢察官上訴者，其上訴期間之計算係以檢
察官收受判決正本之日期為準。
                                     書記官  陳昭穎
中    華    民    國    98    年    6     月    4     日
附錄本案論罪科刑法條
刑法第320 條
意圖為自己或第三人不法之所有，而竊取他人之動產者，為竊盜罪
，處5 年以下有期徒刑、拘役或5 百元以下罰金。
意圖為自己或第三人不法之利益，而竊佔他人之不動產者，依前項
之規定處斷。
前二項之未遂犯罰之。


司法院資訊處製作；財團法人民間司法改革基金會備份。
